【裁判字號】    98,簡上,1580
【裁判日期】    990511
【裁判案由】    偽造文書
【裁判全文】
臺灣板橋地方法院刑事判決            98年度簡上字第1580號
上  訴  人
即  被  告  乙○○
選任辯護人  王泓鑫律師
上列上訴人即被告因偽造文書案件，不服本院於中華民國98年11
月12日以98年度簡字第8437號所為之第一審判決（聲請簡易判決
處刑案號：97年度偵字第30488 號），提起上訴，本院管轄之第
二審合議庭判決如下：
    主  文
原判決撤銷。
乙○○共同明知為不實之事項，而使公務員登載於職務上所掌之
公文書，足以生損害於公眾，累犯，處有期徒刑肆月，如易科罰
金，以新臺幣壹仟元折算壹日。減為有期徒刑貳月，如易科罰金
，以新臺幣壹仟元折算壹日。
    事  實
一、乙○○前因妨害自由等案件，經本院分別判處有期徒刑三月
    、五月，並以九十三年度聲字第八三０號裁定應執行刑為有
    期徒刑七月，於民國九十四年一月二十八日易科罰金執行完
    畢。詎猶不知悔改，因其父親李佩之積欠臺灣土地銀行股份
    有限公司（以下簡稱土地銀行）貸款未繳，致李佩之所有、
    坐落於臺北縣中和市○○段第七七三號地號及其上建物（門
    牌號碼為臺北縣中和市○○路三四七巷二弄二十五之三號四
    樓）遭土地銀行查封，為求解套，乙○○竟與李佩之、甲○
    ○（李佩之、甲○○部分未據起訴）基於使公務員登載不實
    之犯意聯絡，明知李佩之、甲○○並無買賣上開房地之真意
    ，仍於九十五年八月間，在臺北縣中和市○○路二十九號二
    樓之代書事務所內，簽立不實之「土地登記申請書」、「土
    地所有權買賣移轉契約書」、「建築改良物所有權買賣移轉
    契約書」等文件後，委由不知情之代書蘇起平於九十五年九
    月十五日向臺北縣中和地政事務所提出申請，不知情之地政
    事務所承辦人員因此將系爭房地變更登記為甲○○所有之不
    實事項，於九十五年九月十八日登載於職務上所掌之公文書
    ，足以生損害於地政機關對於不動產登記管理之正確性。
二、案經乙○○胞姐李雅蘭告發，由臺灣板橋地方法院檢察署檢
    察官偵查後聲請以簡易判決處刑。
    理  由
一、上揭犯罪事實，業據被告於本院準備程序、審理時均自白不
    諱，核與證人即共犯甲○○於偵查中證述之情節大致相符，
    另經證人蘇起平於偵查中證述明確，復有土地登記申請書、
    土地所有權買賣移轉契約書、建築改良物所有權買賣移轉契
    約書影本各一件及系爭房地之土地暨建物登記謄本一份在卷
    可稽，足認被告之自白與事實相符。再者，被告於偵查及本
    院審理時，已供陳：本案房地遭土地銀行查封，但父親李佩
    之表示一定要保住房子，所以伊想用假買賣方式將房地過戶
    登記給甲○○，再由甲○○向板信商業銀行辦理抵押貸款，
    取得之款項其中三十萬元借予甲○○，其餘則用來清償李佩
    之對土地銀行之債務（被告所涉詐欺犯嫌，業經檢察官為不
    起訴處分確定），甲○○、李佩之均同意，甲○○知悉這是
    一樁假買賣，李佩之亦係親自在過戶文件上用印、簽名，李
    佩之瞭解過戶之意義等語在卷（見九十七年度他字第四五四
    五號偵查卷第六十三頁、第六十四頁，本院卷審理期日筆錄
    第四頁），核與證人即代書蘇起平於偵查中證述：李佩之、
    甲○○都有親自到代書事務所，伊有請李佩之、甲○○在土
    地登記申請書、土地所有權買賣移轉契約書及建築改良物所
    有權買賣移轉契約書上簽名、蓋章，伊與李佩之對談時，李
    佩之並沒有特別異常之情況，也有請李佩之先看過文件才簽
    名，他有點頭，點頭之後就簽名之情節相符（見同上偵查卷
    第五十四頁、第五十五頁），並有辯護人所提出、且公訴人
    不爭執其證據能力之甲○○切結書一紙附卷可稽（見本院卷
    ），再斟酌被告胞姐李雅蘭於偵查中證稱：李佩之於九十五
    年八、九月間只是稍微健忘，但不至於達到失智，直到九十
    六年三月才失智之情節以觀（見同上偵查卷第二十一頁），
    足認被告供陳：伊於九十五年八、九月間提議以假買賣方式
    ，將系爭房地移轉過戶予甲○○一事，甲○○、李佩之均知
    情且同意乙節，洵屬有據，其三人就此等使公務員登載不實
    之犯行應有犯意聯絡及行為分擔。從而本案事證明確，被告
    犯行堪予認定。
二、核被告所為，係犯刑法第二百十四條之明知為不實之事項，
    而使公務員登載於職務上所掌之公文書罪。被告與李佩之、
    甲○○就上開犯罪事實有犯意聯絡及行為分擔，為共同正犯
    。又其等三人利用不知情之代書蘇起平提出「土地登記申請
    書」、「土地所有權買賣移轉契約書」、「建築改良物所有
    權買賣移轉契約書」等內容不實文件，使承辦之地政事務所
    人員將不實事項登載於職務上所掌之公文書上，為間接正犯
    。再者，被告前因妨害自由等案件，經本院分別判處有期徒
    刑三月、五月，並以九十三年度聲字第八三０號定應執行刑
    為有期徒刑七月，於九十四年一月二十八日易科罰金執行完
    畢乙節，有臺灣高等法院被告前案紀錄表一份在卷可考，其
    受有期徒刑之執行完畢，五年內故意再犯本件有期徒刑以上
    之罪，為累犯，應依法加重其刑。
三、原審以被告犯罪事證明確，予以論罪科刑，固非無見，惟被
    告係與甲○○、李佩之共同犯罪，業經本院審認如上，原審
    漏未論及，即有未恰。被告以甲○○確實明知本件係假買賣
    ，原審判決就此認定有誤為由，提起上訴，為有理由，應由
    本院管轄之第二審合議庭予以撤銷改判。爰審酌被告素行非
    端，所為有害地政機關對於不動產登記管理之正確性，惟業
    已坦承犯行，暨其智識程度、犯罪之動機、目的、手段等一
    切情狀，量處如主文第二項所示之刑，並諭知易科罰金之折
    算標準。末查被告犯罪時間在九十六年四月二十四日以前，
    所犯之罪並無中華民國九十六年罪犯減刑條例第三條、第五
    條所列不得減刑之情形，爰依該條例第二條第一項第三款、
    第九條之規定，減其刑期二分之一，並諭知易科罰金之折算
    標準。
據上論斷，應依刑事訴訟法第四百五十五條之一第一項、第三項
、第三百六十九條第一項前段、第三百六十四條、第二百九十九
條第一項前段，刑法第二十八條、第二百十四條、第四十七條第
一項、第四十一條第一項前段，刑法施行法第一條之一，中華民
國九十六年罪犯減刑條例第二條第一項第三款、第七條、第九條
，判決如主文。
本案由檢察官丙○○聲請以簡易判決處刑，經檢察官賴建如到庭
執行職務。
中    華    民    國    99    年    5     月    11    日
                  刑事第四庭  審判長法  官  樊季康
                                    法  官  徐子涵
                                    法  官  劉元斐
上列正本證明與原本無異。
不得上訴。
                                    書記官  高建華
中    華    民    國    99    年    5     月    14    日
附錄本案論罪科刑所引法條
刑法第二百十四條
明知為不實之事項，而使公務員登載於職務上所掌之公文書，足
以生損害於公眾或他人者，處三年以下有期徒刑、拘役或五百元
以下罰金。

司法院資訊處製作；財團法人民間司法改革基金會備份。
